臺灣臺北地方法院刑事判決　　　　　　　 94年度易字第637號
　　公　訴　人　臺灣臺北地方法院檢察署檢察官
　　被　　　告　甲○○
上列被告因偽造文書案件，經檢察官聲請以簡易判決處刑（九十
四年度偵字第七００號），本院受理後（受理案號為九十四年度
簡字第八四五號），認不宜逕以簡易判決處刑，本院適用通常程
序判決如下：
    主    文
甲○○共同偽造公印文，處有期徒刑月，如易科罰金，以佰
元折算壹日。扣案如附表(一)、(二)、(三)所示偽造之國民身分證、署
押、印文及印章均沒收。
    犯罪事實
一、甲○○因缺錢花用，且因無正當工作無法向銀行辦理現金卡
    使用，遂於民國九十三年三月二十四日，以電話撥打報紙分
    類廣告上所登載免資力證明之代辦現金卡廣告，而與真實姓
    名年籍均不詳，自稱「林先生」之成年男子相約於翌日下午
    十三時許，在台北市○○○路雙連捷運站見面。「林先生」
    要求甲○○先代為申請「乙○○」之戶籍謄本，再行辦理現
    卡，甲○○為順利申辦現金卡使用，竟與「林先生」以及真
    實姓名年籍均不詳之成年男子共同基於行使偽造特種文書、
    行使偽造私文書之犯意聯絡，持「林先生」所交付，扣案如
    附表(一)所示，由姓名年籍均不詳之成年人於不詳處所偽造完
    成，其上有「內政部印」公印文，貼有不詳姓名之人之相片
    ，惟名義人為「乙○○」之國民身分證一張及如附表(二)所示
    ，由姓名年籍均不詳之成年男子於不詳處所，以於不詳時地
    偽刻之乙○○印章一枚，並偽造乙○○之署押一枚，蓋用該
    偽造之印章所偽造完成以乙○○名義制作之委託書私文書，
    至台北市○○區○○路三六七號二樓台北市中山區戶政事務
    所，向該戶政事務所不知情之承辦人員蔡璦年出示前開偽造
    「乙○○」之國民身分證及委託書各一張以行使，表示由乙
    ○○委託甲○○代其領取乙○○之戶籍謄本，足以生損害於
    戶政機關對國民身分證製發、管理之正確性及乙○○，惟蔡
    璦年因發現上開偽造身分證有多處不符合真正國民身分證之
    處而識破，當場報警處理而知上情。
二、案經台北市政府警察局中山分局移送台灣台北地方法院檢察
    署檢察官聲請簡易判決處刑，本院受理後，認不宜逕以簡易
    判決處刑，改適用通常訴訟程序審理。
    理    由
一、證據之認定：
  上述犯罪事實一之部分，關於扣案貼有姓名年籍均不詳之成年
  男子相片，「乙○○」名義國民身分證一張，經內政部警政署
  刑事警察局（以下稱刑事警察局）鑑驗結果，該張身分證其上
  之「內政部印」、印刷字跡、底紋圖案均與標準身分證樣張不
  符，而判定係為偽造，此有該局之九十三年七月二十三日刑鑑
  字第０九三０一三四九一四號鑑驗通知書一紙附卷可稽（偵查
  卷第三頁參照），並有上開委託書影本一份在卷可稽（偵查卷
  第五六頁參照），業具被害人乙○○於警詢及檢察官偵查中指
  訴綦詳（同上偵查卷第二十二頁偵訊筆錄、第三十五頁訊問筆
  錄，而被害人乙○○前開供述雖係於本件審判以外所做成，然
  經檢察官及被告於本院九十四年六月十五日審理時同意作為證
  據使用，本院卷內之該次期日審判筆錄參照），復具證人蔡璦
  年於警詢及檢察官偵查時證述明確（同上偵查卷第二十三頁偵
  訊筆錄、第五十頁至第五十一頁訊問筆錄，而證人蔡璦年前開
  供述雖係於本件審判以外所做成，然經檢察官及被告於本院九
  十四年六月十五日審理時同意作為證據使用，本院卷內之該次
  期日審判筆錄參照），且被告於本院九十四年六月十五日審理
  時對於上開犯罪事實坦承不諱（本院該日審判筆錄參照），是
  依(一)扣案如附表(一)所示之偽造身分證、(二)前述偽造之乙○○明
  義委託書影本一紙、(三)證人乙○○、蔡璦年之證述等補強證據
  ，已足資擔保被告於本院審理中就前開犯罪事實所為上開任意
  性自白具有相當程度之真實性，而得使本院確信被告前述自白
  之犯罪事實確屬真實，從而依刑事訴訟法第一百五十六條第一
  項「被告之自白，非出於強暴、脅迫、利誘、詐欺、疲勞訊問
  、違法羈押或其他不正之方法，且與事實相符者，得為證據。
  」及第二項「被告之自白，不得作為有罪判決之唯一證據，仍
  應調查其他必要之證據，以察其是否與事實相符。」規定，本
  院自得依被告前述自白及各該補強證據認定被告確有前開犯行
  ，本件事證明確，被告之犯行堪以認定。
二、法律之適用：
  (一)、按被告所持之行使乙○○名義國民身分證一張之行為，如
      前所述，因該身分證經鑑定結果係屬偽造，其上之內政部
      公印文亦屬偽造，則被告偽造該身分證之同時又偽造其上
      之內政部公印文，則係犯刑法第二百十六條、第二百十二
      條行使偽造特種文書罪、第二百十八條第一項偽造公印文
      罪。而被告所犯偽造公印文罪與其行使偽造國民身分證而
      該當於刑法第二百十八條、第二百十六條、第二百十二條
      之偽造公印文及行使偽造特種文書等二罪間，俱為故意犯
      ，且有方法、結果之牽連犯關係，依刑法第五十五條規定
      及司法院大法官會議第八二號解釋意旨，應從一重之偽造
      公印文罪處斷。
  (二)、次按被告於前述時地，行使前述偽造之乙○○名義之委託
      書私文書之行為，核係犯刑法第二百十六條、第二百十條
      之行使偽造私文書罪。
  (三)、被告所犯前開偽造公印文罪與行使偽造私文書罪二罪間，
      俱為故意犯，且有方法、結果之牽連犯關係，依刑法第五
      十五條規定，應從一重之偽造公印文罪處斷。
  (四)、被告與前述綽號「林先生」及真實姓名年籍均不詳之成年
      男子，就前開犯行均有犯意聯絡及行為分擔，均為共同正
      犯。
  (五)、被告偽造乙○○之署押、及偽造印章、蓋用偽印文於前開
      委託書上而偽造完成乙○○名義之私文書之行為，係屬偽
      造私文書行為之一部，不另構成偽造署押罪、偽造印文罪
      及偽造印章罪（最高法院四十四年台上字第八六四號判例
      、四十八年台上字第一二二七號判例參照）；另其偽造私
      文書而後行使，該偽造私文書之低度行為應為行使之高度
      行為所吸收，亦不另論罪（最高法院六十九年台上字第六
      九五號判例參照）。
  (六)、爰審酌被告之犯罪動機、手段、犯罪所造成之損害及其智
      識程度、品行暨其犯後尚能坦承犯行等一切情狀，爰量處
      如主文所示之刑，並諭知易科罰金之折算標準。
  (七)、扣案如附表(一)所示之偽造國民身分證一張，雖為「林先生
      」所交付被告而持有，惟依最高法院八十四年度台上字第
      四一０二號判決所揭示之旨「刑法第三十八條第三項係規
      定「犯人」所有用供犯罪所用之物，得宣告沒收，並非規
      定屬「被告」所有之物，始得宣告沒收，而按共同正犯，
      於意思聯絡範圍內，組成一共犯團體，團體中之任何成員
      均為「犯人」，供犯罪所用之物，只要屬於「犯人」所有
      ，均得宣告沒收，不以必屬於本件被告所有者為限。」，
      上開之物因屬「林先生」交付被告而犯上開犯罪所用之物
      ，自屬與其有犯意聯絡、行為分擔之被告（亦屬共同正犯
      ）甲○○所有用供其犯罪所用之物，本院認上開扣案之偽
      造國民身分證不宜發還被告繼續持有，有沒收之必要，爰
      依刑法第三十八條第一項第二款、第三項由本院宣告沒收
      。如附表(二)所示之委託書委託人簽章欄上之乙○○署押及
      印文各一枚，如前所述，為與被告、「林先生」具有犯意
      聯絡之真實姓名年籍均不詳之成年男子所偽造，且無積極
      證據證明已經滅失，不問屬於犯人與否，應依刑法第二百
      十九條規定，由本院宣告沒收。至於與被告、「林先生」
      有犯意聯絡之真實姓名年籍均不詳之成年男子所偽造乙○
      ○如附表(三)之印章一枚，且無積極證據證明已經滅失，不
      問屬於犯人與否，應依刑法第二百十九條規定，由本院宣
      告沒收。
三、其他：
    公訴人於其起訴書犯罪事實欄雖未記載被告有與前述自稱「
    林先生」之男子有共同偽造「乙○○」名義之國民身分證上
    之「內政部印」公印文之犯罪事實，惟公訴人於其起訴書犯
    罪事實欄已述「林先生」將已黏貼照片並偽造完成之國民身
    分交付被告甲○○行使之事實，如前所述，不僅已該當於刑
    法第二百十八條第一項偽造公印文罪之構成要件，且與其所
    犯刑法第二百十二條之偽造特種文書罪間有裁判上一罪之牽
    連犯關係，依刑事訴訟法第二百六十七條「檢察官就犯罪事
    實一部起訴者，其效力及於全部。」規定，被告該部分犯罪
    事實，自在檢察官原先所起訴之範圍內，本院自得就被告該
    部分犯罪事實，併為審理、判決。且本院認定被告之犯罪事
    實，其中就行使偽造國民身分證部分，已較原先檢察官所起
    訴之犯罪事實擴張認定尚有偽造公印文之犯罪事實（如前所
    述），依最高法院八十三年度台上字第四六二八號判決「刑
    事訴訟法第三百條所謂變更起訴法條，係指在不擴張及減縮
    原訴範圍之原則下，法院得就有罪判決，於不妨害公訴之基
    本社會事實同一（即公訴事實之同一性）之範圍內，得自由
    認定事實，變更檢察官所引應適用之法條而言。」所認，本
    件本院所認定被告之犯罪事實既較原先檢察官對其所起訴之
    犯罪事實擴張，本件自無變更起訴法條之問題，應予說明。
據上論斷，應依刑事訴訟法第四百五十二條、第二百九十九條第
一項前段，刑法第二十八條、第二百十八條、第二百十六條、第
二百十條、第二百十九條、第五十五條、第四十一條第一項前段
、第三十八條第一項第二款，罰金罰鍰提高標準條例第一條前段
、第二條，判決如主文。
本案經檢察官陳舒怡到庭執行職務 。
中　　華　　民　　國　　94　　年　　8 　　月　　24　　日
　　　　　　　　　刑事第九庭審判長法  官  葉建廷
                                  法  官  官信成
                                  法　官　葉珊谷
以上正本證明與原本無異。
檢察官、被告如不服本判決，應於判決送達後10日內，向本院提
出上訴狀（被害人乙○○如對於本判決不服者，應具備理由請求
檢察官上訴，其上訴期間之計算係以檢察官收受判決正本之日期
為準）。
                                  書記官  顏淑華
中　　華　　民　　國　　94　　年　　8 　　月　　24　　日
附表：
(一)扣案偽造之乙○○名義國民身分證壹張（贓證物品清單編號：
  台灣台北地方法院檢察署九十四年度藍保管字第一一０二號）
  。
(二)如台灣台北地方法院檢察署九十四年度偵字第七００號偵查卷
  第五十六頁所示委託書委託人簽章欄偽造之乙○○署押及印文
  各壹枚。
(三)偽造之乙○○印章壹枚。
附錄本案論罪科刑法條全文：
中華民國刑法第二百十條：
偽造、變造私文書，足以生損害於公眾或他人者，處五年以下有
期徒刑。
中華民國刑法第二百十八條：
偽造公印或公印文者，處五年以下有期徒刑。
盜用公印或公印文足以生損害於公眾或他人者，亦同。
刑法第二百十二條：
偽造、變造護照、旅券、免許證、特許證及關於品行、能力服務
或其他相類之證書、介紹書，足以生損害於公眾或他人者，處一
年以下有期徒刑、拘役或三百元以下罰金。
刑法第二百十六條：
行使第二百十條至第二百十五條之文書者，依偽造、變造文書或
登載不實事項或使登載不實事項之規定處斷。
